臺灣嘉義地方法院民事裁定
110年度監宣字第243號
聲  請  人  張芳宇  


代  理  人  張軒豪律師
相  對  人  張國璉  



            李玉俠  



關  係  人  張宇樑  
代  理  人  盧永盛律師 
關  係  人  吳宿椒  
程序監理人  陳慧女  
上列當事人間聲請對相對人為監護宣告事件，本院裁定如下：
    主  文
選任丁○○為應受監護宣告之人丙○○、甲○○之程序監理人。
    理  由
一、處理家事事件，為保護有程序能力人之利益認有必要者，法
    院得依利害關係人聲請或依職權選任程序監理人；又涉及受
    監護或輔助宣告人之事件時，法院認有必要時，宜依家事事
    件法第15條第1 項、第2 項之規定選任程序監理人，家事事
    件法第15條第1 項第3 款、家事事件審理細則第22條分別定
    有明文。再者，於聲請監護宣告事件及撤銷監護宣告事件，
    應受監護宣告之人及受監護宣告之人有程序能力。如其無意
    思能力者，法院應依職權為其選任程序監理人，家事事件法
    第165條前段亦有明文。又法院得就社會福利主管機關、社
    會福利機構所屬人員，或律師公會、社會工作師公會或其他
    相類似公會所推薦具有性別平權意識、尊重多元文化，並有
    處理家事事件相關知識之適當人員，選任為程序監理人；程
    序監理人有為受監理人之利益為一切程序行為之權，並得獨
    立上訴、抗告或為其他聲明不服；法院得依程序監理人聲請
    ，按其職務內容、事件繁簡等一切情況，以裁定酌給酬金，
    其報酬為程序費用之一部，家事事件法第16條第1、2、4 項
    亦有明定。
二、經本院調查，聲請人為相對人即應受監護宣告之人丙○○、甲○○(下或稱相對人等)之長女，其主張相對人等已不能為意思
    表示或受意思表示之狀態，聲請相對人等為監護宣告，經聲
    請人提出戶籍謄本、除戶謄本、親屬系統表附卷為證(見本
    院卷第41、151至165頁)，並經鑑定人即臺中榮民總醫院嘉
    義分院精神科戊○○○○對於相對人丙○○之心神狀況鑑定後，認
    相對人丙○○因罹患血管型失智症，無法執行日常生活基本照
    顧，亦無法具管理及處分自有財物能力，失智程度超過兩年
    ，且近兩年生活皆需他人協助自理，以此推論其因罹患上述
    疾病，無日常生活自理能力或獨立決定事務能力，亦無法具
    管理及處分自有財物能力，致目前不能為意思表示或受意思
    表示，或不能辨識其意思表示之效果，疾病預後不佳及回復
    可能性低，其已因精神障礙、其他心智缺陷，致不能為意思
    表示或受意思表示，或不能辨識其意思之效果，有110 年11
     月15日前述醫院精神鑑定報告在卷可憑；又相對人甲○○經
    鑑定人即嘉義基督教醫院精神科己○○○○之心神狀況鑑定後，
    認相對人甲○○罹患失智多年，雖持續接受治療，但認知功能
    與日常生活能力已嚴重退化，在臨床上至少達到重度以上失
    智之程度，在鑑定時，其雖然意識清醒，但因失智症影響，
    對問話已無法理解及回應，其已因其他心智缺陷，致不能為
    意思表示或受意思表示，或不能辨識其意思之效果等情形，
    有110 年11 月15日本院勘驗筆錄、前述醫院精神鑑定報告
    在卷可憑（各見本院卷第245至247、227至241頁）可認相對
    人等確為無為意思表示能力之人。又聲請人與相對人其餘子
    女即關係人乙○○對於監護宣告應由何人擔任相對人等之監護
    人及會同開具財產清冊之人，無法達成共識，本院為保護相
    對人等之利益，經徵詢聲請人及關係人乙○○之意見後，認有
    依前揭規定，依職權為相對人選任程序監理人之必要。
三、本院審酌丁○○為長榮大學社會工作學系助理教授，具相關專
    業知識與能力，適於擔任相對人等之程序監理人，且經徵詢
    聲請人及關係人乙○○，與丁○○之意願，獲其所同意擔任等情
    ，亦有本院電話紀錄附卷可參。茲依前揭規定，選任丁○○為
    本件程序監理人，基於應受監護宣告之人之利益及專業立場
    ，訪視聲請人、應受監護宣告人、關係人或其他相關人員，
    瞭解應受監護宣告之人過往及目前受照顧情形、評估適任之
    監護人、會同開具財產清冊人選等事項，製作相關訪視報告
    ，提供本院參考。
四、又程序監理人基於相對人等之最佳利益及專業立場，請能儘
    速與聲請人、關係人及其他相關人員或照護人員會談，以瞭
    解相對人等之生活情況、子女照顧及財產管理狀況等情，進
    行專業評估後提出具體建議之書面報告供本院參考，聲請人
    、關係人等及其他相關人員，亦均應配合程序監理人進行會
    談，以保障相對人等之最佳利益，併為說明。
五、裁定如主文。
中　　華　　民　　國　　111 　年　　2 　　月　　9 　　日
                 家事法庭      法  官  李文輝
以上正本係照原本作成。
本裁定不得抗告。
中　　華　　民　　國　　111 　年　　2 　　月　　9 　　日
                                書記官　張紜飴